臺灣臺北地方法院刑事判決　　　　　　　　　　　　　九十三年度易字第七一七號
　　公　訴　人　臺灣臺北地方法院檢察署檢察官
　　被　　　告　甲○○
　　　　　　　　乙○○
　　共　　　同
　　選任辯護人　王東山律師
　　　　　　　　李美寬律師
　　　　　　　　林孝甄律師
右列被告等因違反商標法案件，經檢察官聲請簡易判決處刑（九十三年度偵字第五五
一二號），本院刑事庭認不宜以簡易判決處刑移送前來，本院改依通常審判程序判決
如左：
    主  文
甲○○、乙○○均無罪。
    理  由
一、公訴意旨略以：被告甲○○、乙○○二人均明知「BURBERRY」及其線條圖案，係
    由告訴人英商布拜里公司向經濟部中央標準局（民國《下同》八十八年一月二十
    六日改制為經濟部智慧財產局）申請註冊，取得商標專用權（商標註冊號碼：90
    6192號，專用期限至九十九年九月十五日），指定使用於各種衣服、背心、夾克
    、風衣等同一類之商品，現仍在商標專用期間，竟共同基於概括之犯意聯絡，並
    意圖欺騙他人，先於九十一年底某日，向姓名年籍不詳自稱「阿權」之成年男子
    以每件新台幣（下同）一百六十元之價格，買進印有仿冒「BURBERRY」線條之註
    冊商標圖案服飾共一百件，旋自購入之日起，至九十三年二月二十三日止，連續
    將所購得之前揭仿冒服飾，以每件三百九十元之價格，陳列於臺北市○○街四二
    巷二號一樓其所開設之「衣笠服飾行」內，將此等仿冒商品販賣與不特定人牟利
    ，致與前揭公司所生產之相同產品混淆，嗣於九十三年二月二十三日夜間七時五
    十五分許，始為警於上址查獲，並扣得仿冒之服飾三十件（聲請簡易判決處刑書
    誤載為三十一件），因認被告甲○○、乙○○均涉有商標法第八十二條之明知仿
    冒商標商品而販賣之罪嫌。
二、按被告未經審判證明有罪確定前，推定其為無罪；犯罪事實應依證據認定之，無
    證據不得認定犯罪事實，刑事訴訟法第一百五十四條定有明文。又認定不利於被
    告之事實，須依積極證據，茍積極證據不足為不利於被告事實之認定時，即應為
    有利於被告之認定，更不必有何有利之證據；且刑事訴訟法上所謂認定犯罪事實
    之積極證據，係指適合於被告犯罪事實之認定之積極證據而言，雖不以直接證據
    為限，間接證據亦包括在內，然而無論直接或間接證據，其為訴訟上之證明，須
    於通常一般之人均不致有所懷疑，而得確信其為真實之程度者，始得據為有罪之
    認定，倘其證明尚未達到此一程度，而有合理之懷疑存在時，自不能以推測或擬
    制之方法，以為有罪裁判之基礎，最高法院著有三十年上字第八一六號、二十九
    年上字第三一０五號、七十六年台上字第四九八六號、四十年台上字第八六號等
    判例可資參照。訊據被告甲○○、乙○○均堅決否認有何違反商標法之犯行，被
    告甲○○辯稱：扣案外套上之格紋圖案，在市場上非常普遍，連一般中下階層或
    勞工階級都能持有，且伊之進價才一百六十元，共約有黑色、駝色、紫色、紅色
    、深褐色等五種顏色，格紋圖案僅用於外套之帽子及小部分內襯，用料、材質、
    裁縫各方面都十分粗糙，客觀上不足以使得相關消費者混淆誤認係「BURBERRY」
    之產品，伊主觀上亦不知格紋圖案係告訴人登記之商標；被告乙○○則辯稱：伊
    僅受雇於甲○○，對於扣案外套之來源並不清楚，店內銷售之衣物款式眾多，伊
    不知格紋圖案係他人登記之商標等語。
三、按「未得商標權人或團體商標權人同意，有下列情形之一者，處三年以下有期徒
    刑、拘役或科或併科新臺幣二十萬元以下罰金：一、於同一商品或服務，使用相
    同之註冊商標或團體商標者。二、類似之商品或服務，使用相同之註冊商標或團
　　體商標，有致相關消費者混淆誤認之虞者。三、同一或類似之商品或服務，使用
  　近似於其註冊商標或團體商標之商標，有致相關消費者混淆誤認之虞者。」、「
    明知為前條商品而販賣、意圖販賣而陳列、輸出或輸入者，處一年以下有期徒刑
    、拘役或科或併科新臺幣五萬元以下罰金。」，商標法第八十一條、第八十二條
    分別定有明文。是應限於行為人所販賣之商品，確有「使用」他人註冊商標之情
    形，始得以商標法第八十二條之規定處罰。所謂商標之「使用」，指為行銷之目
    的，將商標用於商品、服務或其有關之物件，或利用平面圖像、數位影音、電子
　  媒體或其他媒介物足以使相關消費者認識其為「商標」之行為，商標法第六條定
    有明文；所謂「商標」，得以文字、圖形、記號、顏色、聲音、立體形狀或其聯
    合式所組成，惟應足以使商品或服務之相關消費者認識其為表彰商品或服務之標
    識，並得藉以與他人之商品或服務相區別，商標法第五條亦有明確規定。則綜合
    以上規定以觀，商標法第八十一條所規範「於同一或類似之商品，使用相同、近
    似商標」等行為，自係指行為人基於行銷之目的，為使相關消費者產生其商品為
    他人所生產商品之認識，而將足以表彰他人商品之標識，用於其商品或廣告中之
    行為。
四、被告甲○○係臺北市○○街四二巷二號一樓「衣笠服飾行」之負責人，於九十一
    年十二月間某日，向姓名年籍不詳自稱「阿權」之成年男子以每件一百六十元之
    價格，買進與扣案服飾相同之外套、夾克各五十件，並自購入之日起，由其本人
    及「衣笠服飾行」之店員即被告乙○○以每件三百九十元之價格，在「衣笠服飾
    行」內，將該等服飾販賣與不特定顧客，嗣於九十三年二月二十三日夜間七時五
    十五分，為警至上址查扣服飾三十一件等情，業經被告甲○○、乙○○供述在卷
    ，並有現場照片六張附卷，及外套、夾克計三十件扣案可稽，堪信為真正；是被
    告二人確有販賣扣案服飾之行為，固堪認定。惟查，扣案服飾之樣式共有附腰帶
    外套、外套、束袖夾克及摺袖夾克四種類型，其中附腰帶外套有卡其色（三件）
    、黑色（二件）、米色（七件）及紫色（四件），外套有卡其色（一件）、米色
    （二件）及紫色（二件），束袖夾克有紅色（三件）、咖啡色（一件）、黑色（
    一件）及米色（三件），摺袖夾克則為紅色（一件），該等服飾完全沒有「BURB
    ERRY」字樣，除內襯有格紋圖案（紫色服飾內襯之格紋主要由紫色組成，其餘服
    飾內襯之顏色組成，與告訴人英商布拜里公司上開商標之圖樣相同）之外，表面
    並無任何格紋圖案，其中束袖夾克之正面左胸處，繡有上有「WILLIAM SPORTS」
    字樣之環型標誌，該等服飾之吊牌，並均有「ELIH」之字樣等情，業經本院勘驗
    扣案服飾無訛，並製作勘驗筆錄（含照片二十一張）在卷足稽；衡以告訴人前開
    商標之格紋圖案圖樣，於我國社會日常生活所使用諸如服飾、雨傘、鞋襪、包包
    、坐墊等用品中，出現頻率甚高，社會大眾對該類型格紋圖案之認識，一般均僅
    認為其係一種流行之樣式而已，對於名牌用品之愛用者而言，頂多亦僅知悉該圖
    案係告訴人之主流產品樣式，而非以該格紋圖案，作為區別告訴人商品與他人商
    品，而足以表彰其為告訴人商品之標識，則被告二人所販賣之扣案服飾，其同一
    樣式中，既包括多種與告訴人上開商標圖樣顏色不同之商品，該等商品不僅完全
    未使用足以表彰告訴人商品之「BURBERRY」文字，反而另使用「WILLIAM SPORTS
    」、「ELIH」等令人一望即知該等服飾並非告訴人商品之字樣，自不得僅以部分
    扣案服飾內襯之格紋圖案與告訴人上開商標之圖樣相同，遽認該等服飾之製造商
    係為使消費者產生該等服飾係告訴人所生產商品之認識，始於部分服飾之內襯使
    用格紋圖案。是揆諸前揭說明，扣案服飾內襯之格紋圖案安排，應非屬商標法第
    六條所規範之商標「使用」行為，扣案服飾並非商標法第八十一條所規定之「使
    用」他人商標圖樣之商品，被告二人販賣該等服飾之行為，自與商標法第八十二
    條之構成要件有間。本件不能證明被告二人犯罪，依法均應為無罪之諭知。
據上論斷，應依刑事訴訟法第四百五十二條、第三百零一條第一項，判決如主文。
本案經檢察官蕭斌志到庭執行職務。
中　　　華　　　民　　　國　　九十三　　年　　　八　　　月　　二十四　　日
                                    臺灣臺北地方法院刑事第四庭
                                          審判長法  官  黃雅芬
                                                法  官  吳定亞
                                                法  官  楊代華
右正本證明與原本無異。
如不服本判決，應於判決送達後十日內向本院提出上訴狀。
                                                書記官  廖純瑜
中　　　華　　　民　　　國　　九十三　　年　　　八　　　月　　二十四　　日
